【裁判字號】    97,訴,1768
【裁判日期】    980430
【裁判案由】    妨害秘密
【裁判全文】
臺灣臺北地方法院刑事判決              97年度訴字第1768號
公  訴  人  臺灣臺北地方法院檢察署檢察官
被      告  Oscar Dan.
                    21歲（
                      116號.
選任辯護人  許翠娟律師
上列被告因妨害秘密案件，經檢察官聲請以簡易判決處刑（九十
七年度偵字第一一一二九號），本院受理後（九十七年度簡字第
三五九四號），認不宜以簡易判決處刑，改依通常程序審理，判
決如下：
    主  文
Oscar Danilo Rodriguez Lopez無故以照相竊錄他人非公開活動
，處拘役拾日，如易科罰金，以新臺幣壹仟元折算壹日。facebo
ok網站上如附表編號一所示竊錄之他人非公開活動相片圖檔壹張
沒收；又無故以照相竊錄他人非公開活動，處拘役拾日，如易科
罰金，以新臺幣壹仟元折算壹日。facebook網站上如附表編號二
所示竊錄之他人非公開活動相片圖檔壹張沒收；又無故以照相竊
錄他人非公開活動，處拘役拾日，如易科罰金，以新臺幣壹仟元
折算壹日。facebook網站上如附表編號三所示竊錄之他人非公開
活動相片圖檔沒收；又無故以照相竊錄他人非公開活動，處拘役
拾日，如易科罰金，以新臺幣壹仟元折算壹日。facebook網站上
如附表編號四所示竊錄之他人非公開活動相片圖檔壹張沒收；又
無故以照相竊錄他人非公開活動，處拘役拾日，如易科罰金，以
新臺幣壹仟元折算壹日。facebook網站上如附表編號五所示竊錄
之他人非公開活動相片圖檔沒收；又無故以照相竊錄他人身體隱
私部位，處拘役拾日，如易科罰金，以新臺幣壹仟元折算壹日。
facebook網站上如附表編號六至編號八所示竊錄之他人身體隱私
部位相片圖檔張均沒收；又明知為無故以照相竊錄他人非公開
活動及身體隱私部位之內容而散布，處拘役肆拾日，如易科罰金
，以新臺幣壹仟元折算壹日。facebook網站上如附表所示竊錄之
他人非公開活動及身體隱私部位相片圖檔共捌張均沒收。應執行
拘役玖拾日，如易科罰金，以新臺幣壹仟元折算壹日。facebook
網站上如附表所示竊錄之他人非公開活動及身體隱私部位相片圖
檔共捌張均沒收。
    事  實
一、Oscar Danilo Rodriguez Lopez與Meredith Clinton原係男
    女朋友關係，於二人交往期間，在Meredith Clinton位於臺
    北市大安區○○○路○段一七七號九樓之住處內，明知其未
    經Meredith Clinton之同意，分別基於妨害秘密之犯意：
  (一)於民國九十六年十月至九十七年三月間某日時，利用
    Meredith Clinton沐浴完整理衣物之機會，無故以照相竊錄
    如附表編號一所示、Meredith Clinton沐浴後、僅圍浴巾、
    蹲立整理衣物之非公開活動。
  (二)於九十七年三月八日某時許，利用Meredith Clinton閉眼與
    之接吻之機會，無故以照相竊錄如附表編號二所示、
    Meredith Clinton與其接吻之非公開活動。
  (三)於九十六年十月至九十七年三月間某日時，利用Meredith
    Clinton閉眼與之接吻之機會，無故以照相竊錄如附表編號
    三所示、Meredith Clinton轉頭與其接吻之非公開活動。
  (四)於九十六年十月至九十七年三月間某日時，利用Meredith
    Clinton趴臥於床上之機會，無故以照相竊錄如附表編號四
    所示、Meredith Clinton任其將手放置於臀部上之非公開活
    動。
  (五)於九十六年十月至九十七年三月間某日時，利用Meredith
    Clinton睡覺之機會，無故以照相竊錄如附表編號五所示、
    Meredith Clinton臥床熟睡之非公開活動。
  (六)於九十六年十月至九十七年三月間某日時，趁Meredith
    Clinton僅著內衣褲之際，無故以照相接續竊錄如附表編號
    六至八所示、Meredith Clinton僅著內衣褲之鼠蹊部及臀部
    等身體隱私部位。
二、嗣Meredith Clinton於九十七年四月十二日發現Oscar
    Danilo Rodriguez Lopez前所竊錄、如附表編號八所示之相
    片，而向Oscar Danilo Rodriguez Lopez提出分手，Oscar
    Danilo Rodriguez Lopez為報復Meredith Clinton，竟另行
    基於散布上開竊錄內容之犯意，於同年四月十六日一時許，
    在其位於臺北市○○區○○路四段四三號臺灣科技大學學生
    第一宿舍一一六號房之住處內，登入受其邀請之特定多數人
    均可點閱瀏覽之facebook個人網頁，接續將上開如附表編號
    一至編號八所示、其竊錄所得之Meredith Clinton非公開活
    動及身體隱私部位相片圖檔，上傳至該網站伺服器，以供受
    其邀請之特定多數人利用電腦連接該網頁點閱瀏覽而散布之
    。嗣因Meredith Clinton瀏覽該網頁後發覺上情，始報警究
    辦。
三、案經Meredith Clinton訴由臺北市政府警察局大安分局報告
    臺灣臺北地方法院檢察署（下稱臺北地檢署）檢察官偵查起
    訴。
    理  由
一、證據之認定：
  (一)證據能力部分：
  1.茲就被告及其選任辯護人表示爭執之證據，即證人即告訴人
    Meredith Clinton之指訴是否具有證據能力，論述如下：
    按「被告以外之人於審判外之言詞或書面陳述，除法律有規
    定者外，不得作為證據」、「證人、鑑定人依法應具結而未
    具結者，其證言或鑑定意見，不得作為證據。」，刑事訴訟
    法第一百五十九條第一項、第一百五十八條之三分別定有明
    文，又被害人、告訴人均係被告以外之人，其在偵查、審理
    中所為被害經過之陳述，仍應居於證人之地位，依法具結，
    以擔保其供述之信用性與憑信性。倘未行具結，按諸刑事訴
    訟法第一百五十八條之三之規定，不得作為證據（最高法院
    九十七年度臺上字第六一六九號判決意旨參照）。查證人即
    告訴人Meredith Clinton於警詢時之陳述，屬被告以外之人
    於審判外之言詞陳述，為傳聞證據，不具證據能力；而其分
    別於九十七年六月十七日、同年月二十七日及同年七月九日
    於臺北地檢署接受偵訊時，就其如何遭竊錄及散布竊錄內容
    之經過有所陳述，此三次偵訊其均係以告訴人之身份應訊，
    且未就其被害之經過，以證人身份作證並具結擔保其所述實
    在，此有各該偵訊筆錄在卷可稽，揆之上開說明，告訴人此
    三次偵訊所為之指訴，自亦不得作為本案證據。
  2.至本判決下列所引用之其他各項證據方法之證據能力，公訴
    人、被告Oscar Danilo Rodriguez Lopez及其選任辯護人於
    本院準備程序及審判期日均未予爭執，且迄至言詞辯論終結
    前亦未再聲明異議（本院九十八年四月十六日審判筆錄參照
    ），本院審酌該等陳述作成時之情況，並無不宜作為證據之
    情事，依刑事訴訟法第一百五十九條之五之規定，自得作為
    證據，併此敘明。
  (二)被告之辯解：
    被告Oscar Danilo Rodriguez Lopez固不否認有於上揭時、
    地以照相拍攝告訴人Meredith Clinton如附表編號一至編號
    八非公開之活動及身體隱私部位相片，並將之上傳至其face
    book個人網頁上以散布之行為，惟矢口否認有何妨害秘密之
    犯行，辯稱：如附表所示之相片都是我在與告訴人交往過程
    中，經過她同意而拍攝的，當時我們是男女朋友，拍攝日常
    生活相片是很正常的事，不可能在拍照前先拿紙筆給她寫同
    意書。我沒辦法記得如附表所示每張相片拍攝的日期，只記
    得都是在九十六年十月至九十七年三月間拍攝的。此外我記
    得如附表編號一之相片是在我們交往之初，告訴人擺設姿勢
    讓我拍攝的；如附表編號編號二之相片是在九十七年三月八
    日慶祝婦女節那天，由告訴人以手機拍攝的；如附表編號三
    之相片亦係告訴人以手機拍攝；如附表編號五之相片拍攝時
    ，告訴人沒有在睡覺，是清醒的躺在床上與我聊天，我們當
    天有錄影也有拍照，後來還一同觀看拍攝的結果；如附表編
    號六至編號八之照片是同一天拍攝的，當時是我們一邊聊天
    、一邊吃東西時所拍攝。我在九十七年四月十六日一時許把
    如附表所示之相片上傳至facebook，雖然沒有明白經過告訴
    人同意，但是告訴人都知道，也沒有生氣或是要我把相片撤
    掉，只跟我說不要這樣，如要放相片也不要放那麼多。我沒
    有竊錄及散布相片的故意云云。並聲請勘驗其於偵查中提出
    之錄影光碟，以證明告訴人同意拍攝之事實。
  (三)經查：
  1.如附表編號一至編號八所示告訴人非公開之活動及身體隱私
    部位，確係被告以照相拍攝，其中編號六至編號八之相片，
    係於同一日接續拍攝，其餘相片由相片內告訴人所著衣物均
    不相同判斷，應係分別於不同日期拍攝。又被告以照相拍攝
    如附表編號一至編號八所示告訴人非公開之活動及身體隱私
    部位後，確於九十七年四月十六日一時許，將之上傳至face
    book伺服器而散布之，此為被告所是認，並有facebook網頁
    列印資料八紙在卷可佐（偵卷第十頁至第十八頁參照），首
    堪認定。
  2.是本件之爭點厥為：被告拍攝如附表編號一至編號八所示告
    訴人非公開之活動及身體隱私部位時，是否曾經告訴人同意
    ？其將上揭拍攝內容上傳至facebook網站伺服器而散布之時
    ，是否曾經告訴人同意？茲論述如下：
  (1)證人即告訴人於本院九十八年四月十六日審理時證稱：我與
    被告之前是男女朋友，交往到九十七年四月十五日分手。偵
    卷第十頁至第十七頁（即附表編號一至編號八）之相片，我
    都不知道被告是在何時拍攝的，他拍攝這些相片前都沒有先
    問過我，我只能確定這些相片都是在我房間內拍攝的。九十
    七年四月十二日，我發現被告有拍攝一張我臀部的相片，也
    就是附表編號八的相片，所以我在當天傳了一通簡訊給被告
    ，表示要分手，並請他學會尊重女性。同年月十四日，我有
    再試著以電話聯絡被告，但被告跟我說他在上課，要我不要
    吵他，還說相片都是屬於他的，我很生氣，所以就又傳了一
    通簡訊給被告，指責他始終不知道自己作錯什麼。我傳了簡
    訊後就去睡覺了，後來被告在隔日凌晨闖入我家，與我發生
    爭執，我再次向他表示要分手，請被告離開，我室友還告訴
    被告若不離開將請警察來，被告離開前對我說我一定會後悔
    ，隔天我就收到朋友的簡訊，告訴我被告在facebook網站上
    邀請他們成為朋友，他們同意後，在被告於facebook網站所
    架設之網頁上看到我的相片，我立即上網查閱，結果在被告
    facebook的網頁上看到如附表編號一至編號八之相片，還註
    明我的名字，且因為臺灣與美國有時差，而被告是在臺灣時
    間凌晨時間上傳，我在美國所有的家人、朋友都已經看到這
    些相片了等語明確（本院當日審判筆錄參照），並有如附表
    所示facebook網頁列印資料八紙在卷可證。足見被告確實未
    經告訴人同意，無故以照相竊錄如附表所示、告訴人之非公
    開活動及身體隱私部位之相片八張後，因與告訴人分手，始
    心生報復，復將如附表所示之相片上傳至facebook網站所架
    設之網頁以散布之行為甚明。
  (2)且由如附表編號一所示之相片顯示之影像觀之，被告係自告
    訴人左後方拍攝，告訴人僅圍浴巾，蹲立專心整理衣物，並
    未轉身面對鏡頭；如附表編號二、三所示之相片之影像顯示
    ，告訴人均係閉眼與被告接吻，並未面對鏡頭，且告訴人之
    手均係自然垂下，顯與一般自拍時手臂前伸之情形有異；如
    附表編號四所示之相片內容，為告訴人趴臥於床上，並未轉
    身面對鏡頭；如附表編號五所示之相片，告訴人顯陷於熟睡
    ，並未面對鏡頭，表情亦無知人拍攝之不自然反應；如附表
    編號六、七、八所示之相片，分別係針對告訴人之鼠蹊部及
    臀部為特寫，告訴人趴臥於床上，並未面對鏡頭，似對遭逢
    拍攝乙事渾不知情，此有自被告facebook網頁列印之相片八
    紙在卷可佐（偵卷第十頁至第十八頁參照），則由上揭八紙
    相片被告均未面對鏡頭，或因知人拍攝而刻意擺出拍照姿態
    乙情觀之，益證告訴人證稱：伊遭拍攝如附表所示相片時均
    不知情等情，應屬真實。
  (3)被告雖以：男女朋友交往期間必然互相拍照，且拍照前不可
    能簽署同意書云云置辯，然衡諸常情，男女交往期間倘因關
    係親密而同意拍照，通常應會注視鏡頭，作出表情或動作，
    以求畫面之美觀，俾利留下美好回憶，而如附表所示之八紙
    相片被告均未面對鏡頭，且神態自若，行止毫不加修飾，全
    無因知鏡頭在旁要求美感或有任何尷尬不自然之情，是被告
    上揭辯解，實與常情有違，要無可採。
  (4)又經本院於九十八年三月五日審判期日勘驗被告提出光碟一
    片，結果認：該片光碟內容共有九段影像，該九段影像內容
    均與本案無關（本院當日審判筆錄參照），自無從用以證明
    被告拍攝如附表所示之八紙相片前確曾經告訴人同意；況由
    該光碟第一段至第六段影像中，告訴人均係面對鏡頭歌唱、
    跳舞、嬉鬧，更可佐證倘告訴人知悉他人拍照、攝影，必然
    會注視鏡頭，與拍攝者有所互動、回應，要無刻意不面對鏡
    頭之情，益徵被告上揭辯解為不可採。是自無從以被告提出
    之上開光碟作有利被告之認定。
  (5)至被告之選任辯護人雖向本院聲請：向外交部函查告訴人
    是否曾請求將被告遣送出境；向中華電信函查被告之通聯
    紀錄；訊問告訴人是否因服用治療皮膚之藥物而造成憂鬱
    之副作用，以證明告訴人有異於常人之憂鬱負面慣性行為模
    式之情。惟此部分之待證事實與被告是否曾經告訴人同意而
    拍攝並散布非公開活動及身體隱私部位無涉，所請顯無調查
    之必要，併此敘明。
  (6)綜上各情，被告分別於如事實一所載時、地，照相拍攝告訴
    人之非公開活動及身體隱私部位，顯均未得告訴人同意，而
    屬竊錄；又本院審酌被告於本院九十七年十一月六日行準備
    程序時，自承其將上揭攝得之告訴人之非公開活動及身體隱
    私部位上傳至facebook網站之個人網頁時，並未取得告訴人
    同意，佐以由被告所提出告訴人於九十七年四月間傳送簡訊
    觀之（本院卷第六五頁至第六九頁參照），被告與告訴人嗣
    後確係因如附表編號八所示相片之事而吵架分手等情，堪信
    被告於如事實二所載時、地，將其於如事實一所載時、地所
    竊錄之告訴人非公開活動及身體隱私部位上傳至網路而散布
    時，亦未獲告訴人同意。綜上所述，本件事證明確，被告所
    為上開辯解，顯屬事後卸責之詞，不足採信，其犯行堪以認
    定，應予依法論科。
二、論罪科刑之法律適用：
  (一)核被告Oscar Danilo Rodriguez Lopez就事實一之(一)至(五)所
    為，均係犯刑法第三百十五條之一第二款之無故竊錄他人非
    公開活動罪，就事實一之(六)所為，係犯刑法第三百十五條之
    一第二款之無故竊錄他人身體隱私部位罪，就事實二所為，
    係犯刑法第三百十五條之二第三項之散布竊錄內容罪。
  (二)被告所為如事實一之(六)所示之三次無故竊錄他人身體隱私部
    位犯行，係基於同一妨害秘密犯意下，在密切接近之時地接
    續為之，且侵害同一之法益，只論以一罪。被告就如事實一
    之(一)至(六)所載、六次無故竊錄他人非公開活動及身體隱私部
    位罪間，犯罪時間不同，其犯意各別，應予分論併罰。又其
    竊錄如附表所示之相片時，均非基於將來要散布之意思，而
    係至與告訴人分手後，始出於報復心態，將之上傳至網路而
    散布之，是其竊錄行為與散布行為顯係犯意各別，行為互異
    ，亦應予分論併罰。
  (三)爰審酌被告利用其與告訴人交往期間，告訴人對其之信任而
    未加防備，竟六度竊錄告訴人之非公開活動及身體隱私部位
    ，嗣後更因與告訴人感情生變，而將之上傳至網路而散布，
    致使告訴人之家人、朋友，及不特定多數人，均得藉由瀏覽
    該網頁而窺得告訴人之隱私，且犯後由飾詞狡卸，難認已知
    悔悟，惟念及其行為時年僅二十歲，尚屬思慮未週，所攝相
    片亦幸無裸露畫面，對於告訴人所造成之損害尚屬有限，及
    其並無前科，此有臺灣高等法院被告前案紀錄表一份在卷可
    佐，素行並無不佳，暨其生活狀況、智識程度等一切情狀，
    分別量處如主文所示之刑，及諭知易科罰金之折算標準，並
    定其應執行之刑，及諭知易科罰金之折算標準。
  (四)被告上傳至facebook網站之個人網頁上如附表所示之八張竊
    錄他人非公開活動及身體隱私部位相片之電子圖檔（偵卷第
    十頁至第十七頁參照），應依刑法第三百十五條之三之規定
    ，不問屬於犯人與否，均由本院宣告沒收之。
據上論斷，應依刑事訴訟法第二百九十九條第一項前段，刑法第
三百十五條之一第二款、第三百十五條之二第三項、第四十一條
第一項前段、第五十一條第六款、第九款、第三百十五條之三，
刑法施行法第一條之一，判決如主文。
本案經檢察官廖先志到庭執行職務。
中    華    民    國    98    年    4     月    30    日
                  刑事第九庭審判長法  官  林怡秀
                                  法  官  劉素如
                                  法  官  張詩芸
以上正本證明與原本無異。
如不服本判決應於收受送達後10日內向本院提出上訴書狀，並應
敘述具體理由；其未敘述上訴理由者，應於上訴期間屆滿後20日
內向本院補提理由書（均須按他造當事人之人數附繕）「切勿逕
送上級法院」。
                                  書記官  顏淑華
中    華    民    國    98    年    4     月    30    日
附表
┌──┬────────────┬───┬──────┐
│編號│照片所示內容            │數量  │備註        │
├──┼────────────┼───┼──────┤
│ 一 │Meredith Clinton於其住處│一張  │臺北地檢署九│
│    │內，沐浴後、僅圍浴巾、蹲│      │十七年度偵字│
│    │立整理衣物之非公開活動  │      │第一一一二九│
│    │                        │      │號卷第十頁參│
│    │                        │      │照          │
├──┼────────────┼───┼──────┤
│ 二 │Meredith Clinton於其住處│一張  │同上卷第十一│
│    │內，閉眼與被告接吻之非公│      │頁參照      │
│    │開活動                  │      │            │
├──┼────────────┼───┼──────┤
│ 三 │Meredith Clinton於其住處│一張  │同上卷第十二│
│    │內，轉頭與被告接吻之非公│      │頁參照      │
│    │開活動                  │      │            │
├──┼────────────┼───┼──────┤
│ 四 │Meredith Clinton於其住處│一張  │同上卷第十三│
│    │內，趴臥於床上，被告將手│      │頁參照      │
│    │放置於Meredith Clinton臀│      │            │
│    │部上之非公開活動        │      │            │
├──┼────────────┼───┼──────┤
│ 五 │Meredith Clinton躺於其臥│一張  │同上卷第十四│
│    │房床上熟睡之非公開活動  │      │頁參照      │
├──┼────────────┼───┼──────┤
│ 六 │Meredith Clinton於臥房內│一張  │同上卷第十五│
│    │站立，僅著內褲之鼠蹊部身│      │頁參照      │
│    │體隱私部位              │      │            │
├──┼────────────┼───┼──────┤
│ 七 │Meredith Clinton趴臥在其│一張  │同上卷第十六│
│    │臥房床上，僅著內衣、褲之│      │頁參照      │
│    │臀部身體隱私部位        │      │            │
├──┼────────────┼───┼──────┤
│ 八 │Meredith Clinton動作同上│一張  │同上卷第十七│
│    │，惟鏡頭焦距拉近        │      │頁參照      │
└──┴────────────┴───┴──────┘
附錄本案論罪科刑法條全文
中華民國刑法第三百十五條之一
（妨害秘密罪）
有下列行為之一者，處三年以下有期徒刑、拘役或三萬元以下罰
金：
一、無故利用工具或設備窺視、竊聽他人非公開之活動、言論、
    談話或身體隱私部位者。
二、無故以錄音、照相、錄影或電磁紀錄竊錄他人非公開之活動
    、言論、談話或身體隱私部位者。
中華民國刑法第三百十五條之二
（圖利為妨害秘密罪）
意圖營利供給場所、工具或設備，便利他人為前條第一項之行為
者，處五年以下有期徒刑、拘役或科或併科五萬元以下罰金。
意圖散布、播送、販賣而有前條第二款之行為者，亦同。
製造、散布、播送或販賣前二項或前條第二款竊錄之內容者，依
第一項之規定處斷。
前三項之未遂犯罰之。


司法院資訊處製作；財團法人民間司法改革基金會備份。
